【裁判字號】    98,裁,2596
【裁判日期】    981029
【裁判案由】    採取土石
【裁判全文】
最  高  行  政  法  院  裁  定
                                      98年度裁字第2596號
上  訴  人  利保開發有限公司
代  表  人  甲○○
訴訟代理人  何志揚  律師
被 上訴 人  彰化縣政府
代  表  人  乙○○
上列當事人間採取土石事件，上訴人對於中華民國98年7月2日臺
中高等行政法院98年度訴字第105號判決，提起上訴，本院裁定
如下：
    主  文
上訴駁回。
上訴審訴訟費用由上訴人負擔。
    理  由
一、按對於高等行政法院判決之上訴，非以其違背法令為理由，
    不得為之，行政訴訟法第242條定有明文。依同法第243條第
    1項規定，判決不適用法規或適用不當者，為違背法令；而
    判決有同條第2項所列各款情形之一者，為當然違背法令。
    是當事人對於高等行政法院判決上訴，如依行政訴訟法第24
    3條第1項規定，以高等行政法院判決有不適用法規或適用不
    當為理由時，其上訴狀或理由書應有具體之指摘，並揭示該
    法規之條項或其內容；若係成文法以外之法則，應揭示該法
    則之旨趣；倘為司法院解釋或本院之判例，則應揭示該判解
    之字號或其內容。如以行政訴訟法第243條第2項所列各款情
    形為理由時，其上訴狀或理由書，應揭示合於該條項各款之
    事實。上訴狀或理由書如未依此項方法表明，或其所表明者
    與上開法條規定不合時，即難認為已對高等行政法院判決之
    違背法令有具體之指摘，其上訴自難認為合法。
二、本件上訴人對於高等行政法院判決上訴，係略以：原判決顯
    然未斟酌被上訴人所為對於變更設計核定之行政行為已形成
    對上訴人合理之信賴，縱謂不符合人民之水土保持技術規範
    第61條之規定，則何以被上訴人事後不顧信賴保護原則而以
    上訴人整復之覆蓋率未達90%以上而作成系爭原處分，原判
    決對於有利於上訴人之事證未於判決理由項下說明不採之理
    由，有違背法令之違誤。又系爭原處分均攸關上訴人究竟有
    無違反土石採取法第27條之判斷，原判決一方面於理由欄載
    被上訴人非以覆蓋率未達90%以上處罰上訴人，另一方面又
    載原處分係以植生覆蓋率未達60%處罰上訴人，原判決自有
    理由矛盾之違法。此外，依據原審會同兩造於民國98年5月6
    日至現場履勘證人張曉康證稱：「依證人所提水土保持計畫
    變更設計核定本，系爭土地植生工程之設計覆蓋率以60%為
    設計標準，而非被上訴人所言90%。」、「只看台階應有5成
    ，因1階長的較好，2、3、4階植生率較差，種子與肥料因雨
    水，颱風沖刷而流失在平地上，而以全部來看有超過60%。
    」，亦足證明上訴人所提之水土保持計畫覆蓋率係以60%為
    設計標準，在當初申請被上訴人核發土石採取證時亦經過被
    上訴人審查核定，則原審竟於理由載以就本件上訴人採挖後
    之坡面之植生情形，以肉眼觀察即明顯未達其土石採取計畫
    書圖所定之60%。對於有利於上訴人之事證並未於判決理由
    項下記載不採之理由，自有不備理由之違誤。又被上訴人於
    原審98年5月5日庭訊時方才引用水土保持技術規範第61條認
    為上訴人並未達成之90%覆蓋率，不僅於作成原處分時，至
    訴願階段均未提出上訴人違反水上保持技術規範，被上訴人
    於96年1月30日第1次至現場會勘時，僅表示採掘跡地整復植
    生綠化等措施不足，坡面值草及階段平台植樹皆應加強，然
    會勘紀錄並無明確表示現場覆蓋率多少，不足多少，原處分
    亦無記載，被上訴人自不得事後以上訴人違反水土保持技術
    規範第61條主張並未完成整復土地，原處分顯有重大明顯之
    瑕疵，原判決未斟酌，亦有違背法令。且被上訴人選在颱風
    來襲後會勘，完全未給予上訴人補正時間，又未明確訂定植
    生養護之面積需達百分之若干以上之標準，遽然作成原處分
    ，有違比例原則及裁量之違法，原判決未於判決理由項下記
    載不採之理由，有判決不備理由之違法等語，為其理由。
三、本件上訴人對於高等行政法院判決上訴，雖以該判決有判決
    不備理由及理由矛盾之違背法令為由。惟核其上訴理由狀所
    載內容，仍執與起訴意旨略同且經原審不採之陳詞及見解之
    歧異，就原審取捨證據、認定事實之職權行使，指摘其為不
    當，並就原審已論斷者，泛言未論斷，或就原審所為論斷，
    泛言其論斷矛盾，而未具體表明合於不適用法規、適用法規
    不當、或行政訴訟法第243條第2項所列各款之情形，難認對
    該判決之如何違背法令已有具體之指摘。況縱原審雖有未於
    判決中加以論斷者，惟尚不影響於判決之結果，亦與所謂判
    決不備理由之違法情形不相當。依首揭說明，應認其上訴為
    不合法。
四、據上論結，本件上訴為不合法。依行政訴訟法第249條第1項
    前段、第104條、民事訴訟法第95條、第78條，裁定如主文
    。
中    華    民    國    98    年    10    月    29    日
                    最高行政法院第六庭
                        審判長法官  林  茂  權
                              法官  黃  淑  玲
                              法官  張  瓊  文
                              法官  侯  東  昇
                              法官  黃  秋  鴻
以  上  正  本  證  明  與  原  本  無  異
中    華    民    國    98    年    10    月    30    日
                              書記官  王  福  瀛


司法院資訊處製作；財團法人民間司法改革基金會備份。
